臺灣桃園地方法院刑事判決　　　　　　 99年度簡上字第945號
上　訴　人
即　被　告　張錦昌
選任辯護人　陳鄭權律師
　　　　　　何豐行律師
　　　　　　丁俊和律師
上列上訴人即被告因偽造文書案件，不服本院民國99年10月11日
所為之99年度桃簡字第1461號第一審判決（聲請簡易判決處刑書
案號：臺灣桃園地方法院檢察署99年度偵字第13234 號），提起
上訴，本院管轄之第二審合議庭判決如下：
    主      文
上訴駁回。
    事實及理由
一、本案經本院管轄第二審之合議庭審理結果，認原審以上訴人
    即被告張錦昌所為係犯刑法第216 條、第210 條之行使偽造
    私書罪及同法第217 條第1 項之偽造署押罪，被告上開行使
    偽造私文書與偽造署押罪，犯意有別，行為有異，應分論併
    罰。並審酌被告因無照、超速違規被查獲，為逃避責任避免
    受重罰，竟冒用其連襟即蘇逢崑之名義，偽造私文書以行使
    及偽造蘇逢崑之署押，足以影響警察機關協助偵查犯罪、取
    締交通違規之正確性，並可能使蘇逢崑本人無辜受刑事與交
    通違規處罰之犯罪情節與所生危害程度，與其犯後為前開自
    白，態度尚佳及及其他一切情狀，而適用刑事訴訟法第449
    條第1 項前段、第450 條第1 項，刑法第216 條、第210 條
    、第217 條第1 項、第41條第1 項前段、第51條第5 款、第
    219 條，逕以簡易判決各判處被告有期徒刑3 月、2 月，應
    執行有期徒刑4 月，如易科罰金，均以新臺幣（下同）1 千
    元折算1 日，及將被告偽造蘇逢崑之簽名及指印均依法宣告
    沒收，經核其認事用法及量刑均無不當，應予維持，並引用
    原審判決書所記載之事實及理由。（如附件）。
二、上訴人即被告張錦昌提起本件上訴意旨雖指稱：被告於99年
    4 月3 日夜間8 時38分許，在桃園縣八德市○○路528 巷，
    續於同日稍晚及同月4 日，在桃園縣政府警察局八德分局大
    安派出所，接續偽造蘇逢崑之署押，係基於單一之偽造署押
    犯意，且數偽造行為係於密接之時、地先後實施，侵害同一
    法益，依一般社會觀念在時空差距上難以分開，應將被告之
    數偽造行為合為包括之一行為予以評價，以接續犯論以包括
    一罪較為合理；另被告犯後立即坦承犯行，態度良好，並未
    造成更大之損害，請量處較輕之刑罰等語。
三、惟查：
(一)、按在違反道路交通管理事件通知單移送聯上「收受通知聯者
    簽章」欄內偽簽他人姓名，自不待依習慣或特約，單從形式
    上觀察，即足以知悉係表示由該他人名義出具領收通知聯之
    證明，此與事先在印妥內容之收據上偽簽他人姓名之情形，
    無分軒輊，當然屬刑法第210 條所稱之私文書（最高法院83
    年台上字第6631號判例參照）。經查，被告分別在桃園縣政
    府警察局酒精測定紀錄表被測人簽章欄上偽造「蘇逢崑」簽
    名、指印各1 枚（見臺灣桃園地方法院檢察署99年度偵字第
    11151 號偵查卷宗第13頁）；在桃園縣政府警察局汽車駕駛
    人酒後生理協調平衡檢測紀錄卡受測者簽章欄上偽「蘇逢崑
    」簽名、指印各1 枚（見同上卷宗第17頁）；在填單日期99
    年04月03日桃警局交字第DB0000000 號桃園縣政府警察舉發
    違反道路交通管理事件通知單移送聯上「收受通知聯者簽章
    」欄上偽造「蘇逢崑」名義簽名1 枚（見原審卷第14頁）；
    因複寫而在桃園縣政府警察舉發違反道路交通管理事件通知
    單存根聯上「收受通知聯者簽章」欄上亦偽造「蘇逢崑」名
    義簽名1 枚（見原審卷第8 頁）；在桃園縣政府警察舉發交
    通違規移置保管車輛通知單「車內已無貴重物品駕駛人（或
    車主）確認後簽章」偽造「蘇逢崑」名義簽名、指印各1 枚
    （見同上偵卷第19頁）；在桃園縣政府警察舉發交通違規移
    置保管車輛通知單「收受通知聯者簽章」欄上偽造「蘇逢崑
    」名義簽名、指印各1 枚（見同上偵卷第19頁）；在桃園縣
    政府警察道路交通事故當事人登記聯單存根聯上「申請人簽
    收」欄上偽造「蘇逢崑」名義簽名、指印各1 枚（見同上偵
    卷第20頁）；在99年04月03日20時38分三項權利告知書存查
    聯被告知人簽名欄上偽造「蘇逢崑」簽名、指印各1 枚（見
    同上偵查卷第36頁）；在99年04月03日20時38分逮捕通知書
    被通知人簽名奈印欄上偽造「蘇逢崑」簽名、指印各1 枚（
    見同上偵卷第37頁）；在執行拘提逮捕告知親友通知書通知
    方式：不須通知欄簽名奈印欄上偽造「蘇逢崑」簽名、指印
    各1 枚（見同上偵卷第38頁），分別不待依習慣或特約，單
    從形式上觀察，即足以表示表示蘇逢崑為該酒精測定紀錄表
    之受測者，該酒精測定紀錄表所測之數據為蘇逢崑親自受測
    所得用意、表示蘇逢崑確有親自接受該生理協調平衡檢測得
    有該結果用意、表示以蘇逢崑名義已收受該舉發違反道路交
    通管理事件通知單通知聯用意、表示蘇逢崑已確認移置保管
    車輛車內已無貴重物品用意、表示蘇逢崑已收受舉發交通違
    規移置保管車輛通知單用意、表示蘇逢崑已簽收交通事故當
    事人登記聯單用意、表示蘇逢崑已受告知三項權利並簽收告
    知書1 聯用意、表示蘇逢崑已受逮捕通知並簽收通知書1 聯
    用意、表示蘇逢崑表明其受逮捕後不須通知親友用意證明等
    文書。故核被告上揭所為係犯刑法第216 條、第210 條之行
    使偽造私書罪，被告在上開偽造私文書上所各偽造之蘇逢崑
    簽名、指印之偽造署押行為，為該偽造私文書之部分行為，
    而其偽造私文書之低度行為，為行使偽造私文書之高度行為
    所吸收；均不另論罪。被告一行為同時行使同一人名義之上
    開數私文書，侵害法益相同，祇論以一行使偽造私文書罪。
(二)、次按刑法第217 條所稱之「偽造署押」，係指行為人冒用本
    人名義在文件上簽名或為民法第3 條第3 項所稱指印之類似
    簽名之行為者而言（最高法院80年度台非字第277 號判決意
    旨參照）。又按刑法上偽造文書罪章所指之文書，除必須具
    備有體性、文字性、持續性、意思性等要件外，尚必須存有
    足以表彰一定之制作名義人之名義性時，該等記載方可認為
    係文書，否則若僅為表彰某人簽名意思之署名或簽押，並不
    具有表彰一定制作名義人之名義性存在，該等記載即無從認
    為係刑法上之文書，而只能認為係單純之署押。經查，桃園
    縣政府警察局八德分局99年04月03日及同年月04日警詢筆錄
    各1 份（見同上偵卷第5 頁至第8 頁）；道路交通事故現場
    圖（見同上偵卷第28頁至第29頁）；桃園縣政府警察A3類道
    路交通事故調查報告表（見同上偵卷第30頁），均屬執行公
    務之員警依職權所製作之文書，為公務員職務上所製作之文
    書，係公文書之一種，被告雖亦在上開文書之末分別偽造蘇
    逢崑之署名、指印，惟僅係用以擔保該等文書之憑信性，並
    無其他法律上之用意，即不能因此即認為該等文書係被告所
    製作，而變更其公文書之性質，上開文書即非屬偽造之私文
    書。故被告在上開警詢筆錄、道路交通事故現場圖備考欄、
    桃園縣政府警察A3類道路交通事故調查報告表「當事人簽名
    」欄上之偽造署押之行為，並非被告上開偽造私文書之部分
    行為；而被告上開偽造私文書行為中，雖亦有偽造蘇逢崑之
    署押，然該偽造私文書行為中所偽造之署押，既為偽造私文
    書之部分行為，而偽造私文書之低度行為又為行使之高度行
    為所吸收，該部分之偽造署押行為，自不得再與其在警詢筆
    錄、道路交通事故現場圖備考欄、桃園縣政府警察A3類道路
    交通事故調查報告表「當事人簽名」欄上之偽造屬押行為，
    又以接續犯論以一罪而重複為評價，其行使偽造私文書之行
    為，自無從吸收其在警詢筆錄、道路交通事故現場圖備考欄
    、桃園縣政府警察A3類道路交通事故調查報告表「當事人簽
    名」欄上之偽造屬押行為。從而，被告上開行使偽造私文書
    與其上開在警詢筆錄、道路交通事故現場圖備考欄、桃園縣
    政府警察A3類道路交通事故調查報告表「當事人簽名」欄上
    偽造署押之行為間，法律構成要件有異，自無法以包括之一
    行為予以評價，而以接續犯論以包括一罪，且其犯意有別，
    行為有異，應分論併罰之。
(三)、再按法官於有罪判決如何量處罪刑，為實體法賦予審理法官
    裁量之刑罰權事項，法官行使此項裁量權，自得依據個案情
    節，參酌刑法第57條所定各款犯罪情狀之規定，於法定刑度
    內量處被告罪刑；除有逾越該罪法定刑或法定要件，或未能
    符合法規範體系及目的，或未遵守一般經驗及論理法則，或
    顯然逾越裁量，或濫用裁量等違法情事之外，自不得任意指
    摘其量刑違法（最高法院80年臺非字第473 號、75年臺上字
    第7033號、72年臺上字第6696號、72年臺上字第3647號判例
    意旨可資參照）。準此，法官量刑，如非有上揭明顯違法之
    情事，自不得擅加指摘其違法或不當。經查，本件原審認定
    被告罪證明確，而論以被告前開罪名，並審酌被告因無照、
    超速違規被查獲，為逃避責任避免受重罰，竟冒用其連襟即
    蘇逢崑之名義，偽造私文書以行使及偽造蘇逢崑之署押，足
    以影響警察機關協助偵查犯罪、取締交通違規之正確性，並
    可能使蘇逢崑本人無辜受刑事與交通違規處罰之犯罪情節與
    所生危害程度，與其犯後為前開自白，態度尚佳及及其他一
    切情狀，各判處被告有期徒刑3 月、2 月，應執行有期徒刑
    4 月，如易科罰金，均以新臺幣（下同）1 千元折算1 日，
    ，顯已就刑法第57條之刑罰酌量事項詳予審酌，經核並無不
    合，量刑亦甚妥適。揆諸前開最高法院判例意旨，殊難任意
    指摘原審量刑過重。
四、綜上所述，上訴意旨置原判決所為明白論斷於不顧，仍持已
    為原判決指駁之陳詞再事爭辯，被告上訴所指各節，經核均
    無理由，應予駁回。
據上論斷，依刑事訴訟法第455 條之1 第1 項、第3 項、第368
條、第373 條，判決如主文。
本案經檢察官戴瑞麒到庭執行職務
中    華    民    國   100    年    1     月    19    日
                      臺灣桃園地方法院刑事第四庭
                          審判長法  官  張淑華
                                法  官  林宜靜
                                法  官  張宇葭

以上正本證明與原本無異。
不得上訴。
                                書記官  高  平
中    華    民    國   100    年    1     月    20    日
附件：本院99年度桃簡字第1461號刑事簡易判決書。